【裁判字號】    90,訴,1453
【裁判日期】    900820
【裁判案由】    違反槍砲彈藥刀械管制條例
【裁判全文】
臺灣台中地方法院刑事判決                  九十年度訴字第一四五三號
    公  訴  人  臺灣台中地方法院檢察署檢察官
    被      告  甲○○
    指定辯護人  本院公設辯護人丙○○
右列被告因違反槍砲彈藥刀械管制條例案件，經檢察官提起公訴（九十年度偵字第八
ＯＯ八號），本院判決如左：
    主      文
甲○○無罪。
    理      由
一、公訴意旨略以：被告甲○○於民國九十年五月二日晚上十一時許，未經許可與一
    不詳姓名綽號「阿忠」之男子，共同攜帶具有殺傷力之仿半自動手槍改造手槍一
    把，及供上述手槍用之具有殺傷力改造子彈五顆，未經許可而無故持有上開槍彈
    ，在台中縣大肚鄉○○路○段三二Ｏ巷口為警查獲，並扣得改造手槍一把及改造
    子彈五顆，因認被告甲○○涉有槍砲彈藥刀械管制條例第十條第三項（應係第十
    一條第四項之誤）之未經許可持有可發射子彈具有殺傷力之仿半自動手槍製造之
    玩具手槍罪、第十一條第三項（應係第十二條第四項之誤）之未經許可持有子彈
    罪嫌云云。
二、按犯罪事實應依證據認定之，無證據不得推定其犯罪事實，又不能證明被告犯罪
    者，應為無罪判決之諭知，刑事訴訟法第一百五十四條、第三百零一條第一項定
    有明文。又認定不利於被告之證據須依積極證據，苟積極證據不足為不利於被告
    事實之認定時，即應為有利被告之認定，更不必有何有利之證據，最高法院三十
    年上字第八一六號判例可資參照。
三、公訴人認被告甲○○涉有槍砲彈藥刀械管制條例第十一條第四項及第十二條第四
    項之犯行，無非以被告雖辯稱查獲之槍彈係綽號「阿忠」者所有，卻無法供出綽
    號「阿忠」者之真實姓名年籍以供查證，且前開槍彈又具有殺傷力為其主要論據
    。訊據被告堅決否認右揭犯行，辯稱：扣案之槍彈是綽號「阿忠」者所有，他放
    在黑色手提包裏，看到警察來時將該手提包丟在其腳邊後逃逸，其不知道手提包
    裏放的是槍彈等語。經查：
(一)、本件係台中市警察局第五分局警員乙○○（現任職苗栗縣警察局）與林川吉、程
    智遠於九十年五月二日晚上十一時三十分許，駕駛便車行經台中縣大肚鄉○○路
    ○段三二Ｏ巷口時，見被告與另一身材魁武之不詳姓名男子，遂欲上前盤查，在
    未出示證件表明警察身分前，該不詳姓名男子即拔腿逃逸，並竄入小巷不見蹤影
    ，獨留被告與一黑色手提包在場，該黑色手提包內置有扣案之改造手槍一把及改
    造子彈五顆等情，業據證人乙○○於本院審理時證述屬實，並有職務報告書一份
    附於偵查卷可稽，足見被告所稱綽號「阿忠」之男子確有其人，且該綽號「阿忠
    」之男子在見警方人員欲上前盤查時仍得乘隙迅速逃逸，則衡諸情理，倘若被告
    係與綽號「阿忠」者共同攜帶前開槍彈，豈有不一同逃逸之理？又被告倘知悉該
    手提包內置有槍彈，綽號「阿忠」者在逃逸之際，亦應會警示被告並偕同逃逸，
    方符合常情，卻未見被告逃逸，顯然前開槍彈應非被告所有，且被告亦不知悉扣
    案之黑色手提包內置有槍彈，允無疑義。
(二)、證人乙○○於本院審理時亦證稱：「（另一位男子有無丟皮包的動作？）當時很
    暗，我沒有看到」、「（有無看到甲○○直接放下的？）沒有看到」、「（查獲
    之後甲○○有何反應？）當時他反應並沒有很激烈，但他否認東西是他的」、「
    當時我們開便車進去，我們正要攔截的時候另一男子就跑掉了，當時我們尚未出
    示證件」、「（甲○○有無逃跑的動作？）沒有」、「（你們下車時他有無表示
    ？）他只問要做什麼，當時他有說皮包不是他的」等語，顯然被告並未有逃跑之
    動作，亦未意識到所面臨者係警方之盤查，倘若被告知悉該手提包內置有槍彈，
    或該槍彈係被告所有，被告之可能反應絕非宛若置身事外，是依常理判斷，該黑
    色手提包應係綽號「阿忠」者所有，並於逃逸現場時因畏罪所棄置。
(三)、按刑事訴訟之被告並無自證無罪之義務，究難僅以被告所舉有利於己之證據無法
    證明，即遽為被告有罪之認定，仍應有積極之證據足以證明其犯罪行為，始得為
    有罪之認定（最高法院三十年上字第四八二號、第一八三一號判例意旨參照）。
    雖被告無法舉證證明該黑色手提包確係綽號「阿忠」者所有，惟仍不得以此遽為
    被告有罪之認定，要屬當然之理，且依證人乙○○之前開證詞，足見警方並未親
    眼目睹該黑色手提包係被告所棄置，又該黑色手提包經送內政部警政署刑事警察
    局鑑驗結果，並未顯現可資比對之指紋，有該局九十年五月二十一日刑鑑字第六
    五九一二號鑑驗通知書一份附於偵查卷可按，是並無積極之證據足以證明該置有
    槍彈之黑色手提包係被告所有或由被告所棄置，自難為被告有罪之認定。
四、綜上所述，被告之辯解應屬可採，此外復查無其他積極之證據足以證明被告有何
    公訴人所指違反槍砲彈藥刀械管制條例之犯行，既不能證明被告犯罪，爰依法為
    無罪判決之諭知。
據上論斷，應依刑事訴訟法第三百零一條第一項判決如主文。
中      華      民      國      九十      年      八      月    二十    日
                                  臺灣台中地方法院刑事第七庭
                                      法  官  簡源希
右正本證明與原本無異。
如不服本判決，應於判決送達後十日內向本院提出上訴狀，上訴於臺灣高等法院臺中
分院( 須附繕本 )。
                                      書記官
中     華     民     國      九十      年       八      月     二十一   日


司法院資訊處製作；財團法人民間司法改革基金會備份。
